最高法院刑事判決　　　　　　　　　 111年度台上字第2126號
上　訴　人　陳聖龍


選任辯護人　陳力瑄律師
　　　　　　郭明翰律師
　　　　　　陳志峯律師
上列上訴人因違反毒品危害防制條例等罪案件，不服臺灣高等法
院中華民國110年12月1日第二審判決（110 年度上訴字第3105號
，起訴案號：臺灣新北地方檢察署109年度偵字第29432號），提
起上訴，本院判決如下：
    主  文
上訴駁回。
    理  由
一、按刑事訴訟法第377 條規定，上訴於第三審法院，非以判決
    違背法令為理由，不得為之。是提起第三審上訴，應以原判
    決違背法令為理由，係屬法定要件。如果上訴理由書狀並未
    依據卷內訴訟資料，具體指摘原判決不適用何種法則或如何
    適用不當，或所指摘原判決違法情事，顯與法律規定得為第
    三審上訴理由之違法情形，不相適合時，均應認其上訴為違
    背法律上之程式，予以駁回。
二、本件原審審理結果，認為上訴人陳聖龍之犯行明確，因而維
    持第一審依行為時毒品危害防制條例（下稱毒品條例）第 4
    條第1項規定，並適用毒品條例第17條第2項及刑法第59條，
    論處上訴人犯販賣第一級毒品，共2 罪罪刑（均累犯，各處
    有期徒刑7年7月，應執行有期徒刑8 年）及宣告沒收（追徵
    ）之判決，駁回上訴人在第二審之上訴。從形式上觀察，並
    無判決違法情形存在。
三、上訴意旨略稱：
  ㈠原判決依上訴人於第一審之陳述，認上訴人賺取量差，亦即
    係於向上游購買海洛因後從中抽取部分供己施用，再原價販
    賣予藍銘焜，而有營利意圖。然上訴人於第一審係陳稱：「
    我跟上游拿三千，我也是賣他三千，他再請我施用」等語。
    可知原判決未明確認定上訴人係賺取「每單位之價差」抑「
    量差」，而有認定事實與上訴人之陳述不合之理由矛盾；且
    攸關情節輕重，顯欠允當。
  ㈡上訴人於警詢時即供出毒品上手蔡振成，警方且因而查獲；
    蔡振成於警詢時並已承認曾販賣海洛因予上訴人；其後檢察
    官雖對蔡振成為不起訴處分，然上訴人所述已非無據。原審
    未綜合卷內證據，本於經驗、論理法則為獨立判斷，僅以上
    訴人之前後陳述不一，且已經檢察官為不起訴處分為由，認
    無毒品條例第17條第1項之適用，於法未合。
  ㈢上訴人僅販賣微量之海洛因，對象同一，行為態度及手段雷
    同，惡性及對社會秩序之危害遠低於毒梟。原審未考量整體
    責任非難重複程度，所定執行刑是否已因邊際效應而遞減，
    對上訴人所科之刑仍嫌過重，自有理由不備之違法。
四、經查：
  ㈠原判決於認定上訴人有營利意圖時，關於上訴人賺取量差之
    說明，雖有上訴意旨㈠所指之瑕疵（見原判決第3 頁、第一
    審卷第111 頁筆錄）。然不論上訴人係自行從中抽取部分供
    己施用或由買主以部分請其施用，又不論上訴人係賺取「每
    單位之價差」抑「量差」，均不影響於上訴人有營利意圖之
    認定。原判決此部分理由說明上之微疵，於判決之結果實不
    生影響，而與法律規定得上訴第三審理由之證據上理由矛盾
    之違法情形不同，不能指為違法。
  ㈡原判決認上訴人無毒品條例第17條第1 項之適用，已敘明其
    理由，略以：因蔡振成否認販賣海洛因予上訴人，且卷內並
    無通聯紀錄、手機對話等證據，而經檢察官為不起訴處分；
    況上訴人於本案偵查中供稱其於民國109年5月間向蔡振成購
    買海洛因多次，然於蔡振成所涉之另案則指述其向蔡振成購
    買海洛因之日期為109年7月30日，前後不一；其中之109年7
    月30日，更在上訴人本案被訴販賣毒品之日期之後（本院按
    ：本案被訴販賣時間為109年5月18日及同年之6月1日），自
    難認蔡振成係上訴人本案犯行之毒品來源等語（見原判決第
    7 頁）。核其論斷、說明與卷內證據並無不合。上訴意旨所
    指蔡振成坦承販賣海洛因予上訴人乙節，則與卷附證據不合
    ，難認係合法之上訴第三審理由。
  ㈢刑之量定及數罪併罰者其執行刑之酌定，均係事實審法院得
    依職權裁量之事項，倘其所量定或酌定之刑並未逾越法律所
    規定之範圍（即裁量權行使之外部性界限），亦未違反比例
    、公平及罪刑相當原則（即裁量權行使之內部性界限）者，
    即不得任意指為違法，而執為上訴第三審之適法理由。原判
    決以第一審判決經審酌上訴人本案所為助長毒品之流通，戕
    害國民身心健康及危害社會治安；衡以上訴人販賣2 次，對
    象同一，犯罪所得計新臺幣6000元之情節，以及坦承犯行之
    態度、教育程度，工作收入、家庭生活及經濟狀況等一切情
    狀，各量處如前述之刑。有關執行刑之酌定，則於上訴人所
    犯2 罪之總刑度範圍內，考量兩罪侵害法益相同，犯行時間
    密接，以及復歸社會之可能性等情，定其應執行刑為有期徒
    刑8年。認為並無不當，而予維持（見原判決第7、8 頁）。
    核其論斷，並無違法或濫用裁量職權情形，自不能指為違法
    。
五、依上說明，上訴意旨指摘各節，或係就屬於原審採證、認事
    及量刑審酌之職權裁量事項，依憑己意，再為爭執；或與法
    律規定得上訴第三審理由之違法情形，不相適合，應認其上
    訴違背法律上之程式，予以駁回。
據上論結，應依刑事訴訟法第395條前段，判決如主文。
中    華    民    國   111    年    6     月    8     日
                  刑事第四庭審判長法  官  林  立  華  
                                  法  官  謝  靜  恒  
                                  法  官  王  敏  慧  
                                  法  官  李  麗  珠  
                                  法  官  林  瑞  斌  
本件正本證明與原本無異
                                  書記官
中    華    民    國   111    年    6     月    13    日